【裁判字號】    89,台上,6739
【裁判日期】    891109
【裁判案由】    殺人未遂
【裁判全文】
最高法院刑事判決                              八十九年度台上字第六七三九號
    上  訴  人  甲○○
    選任辯護人  劉厲生律師
右上訴人因殺人未遂案件，不服台灣高等法院中華民國八十七年八月二十日第二審判
決（八十七年度上訴字第一四六九號，起訴案號：台灣台北地方法院檢察署八十六年
度偵字第二一一九八號），提起上訴，本院判決如左：
    主  文
上訴駁回。
    理  由
按刑事訴訟法第三百七十七條規定：上訴於第三審法院，非以判決違背法令為理由，
不得為之。是提起第三審上訴，應以原判決違背法令為理由，係屬法定要件。如果上
訴理由狀並未依據卷內訴訟資料，具體指摘原判決不適用何種法則或如何適用不當，
或所指摘原判決違法情事，顯與法律規定得為第三審上訴理由之違法情形，不相適合
時，均應認其上訴為違背法律上之程式，予以駁回。本件上訴人甲○○上訴意旨略稱
：(一)、被害人歐亮志在警局供稱：上訴人直接自吧台取出水果刀，即朝王蘇鵬、蔡裕
昌及伊走來，先以水果刀之刀背拍打王蘇鵬及蔡裕昌頸部後，突然朝伊同部位砍下。
原判決亦認定上訴人以刀背拍打王蘇鵬、蔡裕昌二人，並無殺害該二人之意思。足證
上訴人當時至皇家帝苑酒店，只是找王蘇鵬理論，而非要行兇殺人。(二)、上訴人原係
以水果刀之刀背拍打王蘇鵬等人，疏於注意將刀背反過來砍歐亮志，並無殺害歐亮志
之故意。(三)、王蘇鵬在檢察官偵查中雖稱：上訴人曾說：「我不是沒有殺過人」一語
。但歐亮志在第一審審理中則稱：「我沒有印象聽到這句話。」歐亮志在警局亦僅告
訴上訴人觸犯傷害罪，此有利之證據，原判決均予捨棄不採，自有未合。(四)、原審未
依聲請傳訊王蘇鵬及蔡裕昌，顯有應於審判期日調查之證據而未予調查之違誤等語。
然查：(一)、原判決認定上訴人原係台北市○○○路○段二八五號十二樓皇家帝苑酒店
之服務生，其於民國八十六年九月六日離職後，翌日欲再復職，惟為該店員工王蘇鵬
所拒，上訴人心生不滿，竟於同年月七日上午六時四十分許，酒後至該店內，見員工
王蘇鵬、蔡裕昌、歐亮志等人在皇家帝苑酒店之大廳內，益加憤恨不平，至吧台取得
該酒店所有之刀刃長三十公分、刀柄長十三公分之水果刀一把，對坐在大廳內之王蘇
鵬及該店員工蔡裕昌、歐亮志三人嚇令「不要動！」先以傷害犯意，持刀背用力拍打
王蘇鵬、蔡裕昌二人之後頸部，致二人後頸部流血成傷（此部分未據告訴，檢察官亦
未起訴），並稱：「我不是沒有殺過人」等語，經王蘇鵬及旁人勸阻，詎上訴人仍不
為所動，竟基於殺人之犯意，揮砍坐於原位未動之歐亮志之後頸部，致歐亮志受有後
頸部大且深之切傷（十公分×六公分×五公分）一處，深及頸椎骨及後頸肌腱斷裂，
經王蘇鵬等人送醫急救，始倖免於難，上訴人則趁隙逃逸，嗣經警查獲，並扣得其行
兇用之水果刀一把等情。業已說明其所憑之證據及其認定之理由甚詳。(二)、殺人未遂
罪與傷害罪之區別，在於行為人有無戕害他人生命之故意為斷。上訴人於八十六年七
月六日上午六時四十分許，至皇家帝苑酒店吧台，取得刀刃長三十公分、刀柄長十三
公分之水果刀一把，朝坐在該酒店大廳內歐亮志致命要害之後頸部砍殺，致歐亮志後
頸十公分長、六公分寬、五公分深切傷一處，其砍深已及後頸椎骨，因而後頸肌腱斷
裂之事實，有扣案上訴人行兇用之水果刀一把、當庭勘驗筆錄、驗傷診斷書及歐亮志
被砍傷之照片在卷可稽（偵查卷第六、十一、十九頁、第一審卷第五十二頁）。足見
當時上訴人下手之重，何能尚謂無戕害歐亮志生命之故意﹖縱上訴人辯稱：伊原係以
水果刀之刀背拍打王蘇鵬及蔡裕昌，於砍歐亮志之時，不知水果刀已反過來，變成刀
刃云云。但上訴人行兇之際，該水果刀始終持在自己手中，究竟有無將之反過來，及
是否以刀刃部分砍歐亮志，衡情為上訴人所明瞭，何能諉謂不知﹖歐亮志雖經人送醫
急救，未生死亡之結果，惟上訴人既有殺人之故意，已如前述，則其行為仍應負殺人
未遂之刑責。固然歐亮志在警訊中係告訴上訴人傷害（偵查卷第三頁反面），但法院
判決不受被害人告訴被告涉犯之罪名所拘束。尤其檢察官亦係引用刑法第二百七十一
條第二項、第一項之殺人未遂法條起訴，則原判決論處上訴人殺人未遂罪刑，自無適
用法則不當之可言。(三)、證據之取捨，法院有自由判斷之權，苟其判斷未違背經驗法
則及論理法則，即不得任意指為採證違法。證人王蘇鵬在檢察官偵查中，當庭指證上
訴人於砍殺歐亮志之前，曾聲稱：「我不是沒有殺過人」（偵查卷第十七頁）。上訴
人亦未否認其事。歐亮志係於八十六年十月二十二日與上訴人成立民事上和解，有和
解書附卷為憑（第一審卷第二十三頁）。迨同月二十四日第一審調查證據時陳述稱：
伊沒有印象聽到上訴人曾說：「我不是沒有殺過人」這句話。繼又稱：當時上訴人「
沒有注意到刀背已反過來」等語（第一審卷第十九頁反面、第二十頁）。原判決因認
歐亮志上開陳述：「無非係和解後所為護被告（指上訴人）之詞」，不予採信（原
判決正本第四頁第十四至十六行）。其對證據之取捨，難謂有何違背經驗法則或論理
法則。(四)、刑事訴訟法第三百七十九條第十款所謂應調查之證據，係指該證據與待證
事實有重要關係，在客觀上應予調查且能調查者而言。上訴人在原審雖具狀聲請傳訊
王蘇鵬及蔡裕昌。但王蘇鵬在偵查中已到庭證述明確，顯無再傳訊之必要。至於蔡裕
昌，上訴人不知其住所，請求由王蘇鵬、歐亮志陳報蔡裕昌之住處。惟該王蘇鵬、歐
亮志現均行不明，或經上訴人陳明在卷，或有送達退回之信封可稽（第一審卷第五
十一頁反面、第五十七頁反面，原審卷第六十八、六十九頁），上訴人選任之辯護人
亦當庭陳稱：「捨棄傳訊證人蔡裕昌」云云（原審卷第四十頁反面）。原審審判期日
問：「尚有何證據要調查﹖」上訴人亦答稱：「無」（原審卷第五十頁反面）。從而
原審未再傳訊該證人等，尚無應於審判期日調查之證據未予調查之違法。綜上所述，
上訴意旨所指摘各點，均與法律規定得為第三審上訴理由之違法情形不相適合，是其
上訴違背法律上之程式，應予駁回。
據上論結，應依刑事訴訟法第三百九十五條前段，判決如主文。
中      華      民      國    八十九    年     十一     月      九      日
                              最高法院刑事第四庭
                                  審判長法官  董  明  霈
                                        法官  丁  錦  清
                                        法官  林  茂  雄
                                        法官  王  居  財
                                        法官  張  祺  祥
      右正本證明與原本無異
                                              書  記  官
中      華      民      國    八十九    年     十一     月     十五     日


司法院資訊處製作；財團法人民間司法改革基金會備份。
